【裁判字號】    97,消債更,1252
【裁判日期】    980227
【裁判案由】    更生事件
【裁判全文】
臺灣臺北地方法院民事裁定          97年度消債更字第1252號
聲  請  人
即  債務人  甲○○
上列當事人因消費者債務清理事件聲請更生，本院裁定如下：
    主  文
聲請駁回。
聲請費用由聲請人負擔。
    理  由
一、按債務人與金融機構協商成立者，不得聲請更生或清算，但
    因不可歸責於己之事由，致履行顯有重大困難者，不在此限
    ；本條例施行前，債務人依金融主管機關協調成立之中華民
    國銀行公會會員辦理消費金融案件無擔保債務協商機制與金
    融機構成立之協商，準用前項之規定，消費者債務清理條例
    第151條第5項、第6項分別定有明文。再按第153條規定：「
    自債務人提出協商請求之翌日起逾三十日不開始協商，或自
    開始協商之翌日起逾九十日協商不成立，債務人得逕向法院
    聲請更生或清算。」，其立法意旨以：「為免協商程序之延
    滯影響債務人清理債務，債權人如遲不開始協商，或債務清
    償方案遲未能協商成立，應許債務人逕向法院聲請更生或清
    算，以儘速清理債務，早日重建經濟生活，爰設本條。同時
    為使受理協商之金融機構調閱債務人之財產、收入、業務及
    信用狀況，及參與協商之金融機構得及時取得資訊，並使債
    權人、債務人雙方得充分溝通，爰修正本條所定期間。」，
    是債務人提出協商請求，係因可歸責債務人之事由，例如不
    提出資料或同意金融機構調閱債務人之財產、收入、業務及
    信用狀況，以利金融機構得及時取得資訊，或無參與協商之
    意願，使債權人、債務人無法充分溝通者，即難認係符合前
    開消費者債務清理條例第153條規定，即不能逕據以向法院
    聲請更生。又聲請更生或清算不合程式或不備其他要件者，
    法院應以裁定駁回之，但其情形可以補正者，法院應定期間
    先命補正，復為同條例第8條所明定。
二、本件債務人向本院聲請更生，雖主張：其有不能清償債務情
    事，於消費者債務清理條例施行後，已於民國97年8月間以
    書面向最大債權金融機構萬泰商業銀行股份有限公司（以下
    稱萬泰銀行）請求共同協商債務清償方案，因債務人現有薪
    資每月僅有3萬餘元，扣除基本生活開銷後，每月僅能負擔
    5000元之還款金額，萬泰銀行無法接受，惟經債權人逕認伊
    無法負擔任何還款條件，遽予寄發協商不成立通知書，前置
    協商並未成立，且其無擔保或無優先權之債務總額復未逾1,
    200萬元，且未經法院裁定開始清算程序或宣告破產，爰依
    法聲請更生云云。惟查，依債務人所提出96年度綜合所得稅
    各類所得資料清單，債務人於96年度之所得總額達581,259
    元，平均每月收入48,438元，其中薪資所得即佔573,600元
    ，債務人雖主張其97年度之收入僅397,136元，然債務人就
    此並未舉證。且查債務人於96、97年度並未更換工作單位，
    而金融海嘯係於97年9月中始發生，債務人亦未主張其遭已
    遭裁員，是以其97年全年薪資收入是否確實減少近二十萬元
    ，亦甚可疑。況且，縱以債務人主張之97年度收入397,136
    元計算，平均每月收入亦有33,094元，加以債務人96年度綜
    合所得稅各類所得資料清單記載，其於安泰銀行有利息所得
    4,162元，若以年息2％計算，其本金亦達二十萬餘元，又債
    務人尚有投資恩德股票1554股、茂矽股票486股，顯然並非
    毫無財產。再觀債務人所主張聲請前二年之必要支出，包括
    承租台北市○○街271巷7號7樓之房屋，月租金18,000元，
    債務人分擔8,000元，24個月共計支出192,000元，並提出租
    賃契約一份為證，債務人上開主張意即債務人於96、97 年
    度均住於此一承租房屋，然並未提出任何實際繳納租金之證
    明，且聲請人所提出之97年6月行動電話帳單，以及97年9月
    15日前置協商不成立通知書，其所載債務人地址均為其戶籍
    地址台北市中山區○○○路○段151巷6號6樓，並非其所稱
    台北市○○街271巷7號7樓，況本院依職權調閱債務人之全
    戶戶籍債務人謄本本人與其夫、子、女全數設籍於台北市中
    山區○○○路○段151巷6號6樓，並無任何一人設籍上述承
    租房屋，難認債務人確有承租該房屋居住並繳納租金，是以
    債務人主張其承租農安街房屋、每月支出8,000元租金一節
    ，難信屬實。再者，債務人既已積欠大筆債務未能清償，自
    當撙節生活開支，不能主張比照一般未積欠債務者之生活水
    準，債務人主張其每日膳食支出高達250元，每月7,500元，
    已超過主計處公告之97年度每人最低生活費用14,152元之半
    數，顯屬過高，應以每月4,500元即為已足。債務人主張其
    可清償之金額為每月5,000元，而債權銀行要求之每月清償
    金額為一萬餘元，差距過大云云。然如前所述，債務人所主
    張之必要開支中，至少有每月11,000元難認必要而應予扣除
    ，加上債務人本即自承可清償之5,000元，可清償之金額即
    已達債權銀行要求之數額。
    況且，縱以債務人主張之月薪33,094元（按債務人之實際月
    薪可能高於此數，已如前述），扣除主計處公告之97年度每
    人最低生活費用14,152元計算，債務人之生活費用及其應分
    攤之子女撫養費用約為28,304元，亦仍有餘近9000元可供清
    償，加以債務人仍有存款、股票並未將其用以清償債務，然
    債務人於97年8月間以書面向最大債權金融機構萬泰銀行請
    求協商時，卻表明僅能負擔每月5000元之還款金額等語，應
    屬消極未盡相關協商義務，顯然無與萬泰銀行成立協商之真
    意，難謂已踐履本條例第151條規定之前置協商程序。綜上
    ，
    本件更生之聲請，依債務人所述事實及所提證據，堪認係可
    歸責於債務人之事由致協商不成立，上開欠缺又屬無從補正
    ，債務人
    本件更生聲請即不符合消費者債務清理條例第151條前置協
    商要件，依上說明，自應駁回其更生之聲請，爰裁定如主文
    。
中    華    民    國    98    年    2    月    27    日
              民事第三庭    法      官  陳怡雯
上為正本係照原本作成
如不服本裁定，應於裁定送達後10日內，以書狀向本院提出抗告
，並繳納抗告費新臺幣1千元
中    華    民    國    98    年    2    月    27    日
                            書  記  官  陳黎諭


司法院資訊處製作；財團法人民間司法改革基金會備份。
